---
output: github_document
---

<!-- README.md is generated from README.Rmd. Please edit that file -->

```{r, include = FALSE}
knitr::opts_chunk$set(
  collapse = TRUE,
  comment = "#>",
  fig.path = "man/figures/README-",
  out.width = "100%"
)
```

# fedstatAPIr

<!-- badges: start -->
<!-- badges: end -->

fedstatAPIr представляет собой неофициальное API для загрузки данных с fedstat.ru 
(система ЕМИСС Росстата) с заданными фильтрами. 

Пакет позволяет сэкономить ⏳ и нервы 😡 при работе с бесконечно падающим ЕМИСС 
через автоматическое повторение неотвеченных запросов и сохранение ранее 
использованных настроек фильтров.

## Установка

На данный момент пакет доступен только на R, Вы можете загрузить fedstatAPIr из [CRAN](https://CRAN.R-project.org), используя следующую команду в R:

``` r
install.packages("fedstatAPIr")
```

Версия для разработки может быть загружена следующей командой:

``` r
# install.packages("devtools")
devtools::install_github("DenchPokepon/fedstatAPIr")
```
## Использование

Загрузим данные по инфляции к предыдущему месяцу и к соотв. месяцу прошлого года
за январь 2023 года по всем товарам и услугам только по России

Возьмем номер индикатора из URL веб страницы с данными [https://fedstat.ru/indicator/31074](https://fedstat.ru/indicator/31074)

```{r example1, echo=TRUE, message=FALSE, warning=FALSE, results='hide'}
library(fedstatAPIr)
data <- fedstat_data_load_with_filters(
  indicator_id = "31074",
  filters = list(
    "Классификатор объектов административно-территориального деления (ОКАТО)" = "Российская Федерация",
    "Виды показателя" = c(
      "К соответствующему периоду предыдущего года",
      "К предыдущему месяцу"
    ),
    "Период" = "Январь",
    "Год" = "2023",
    "Виды товаров и услуг" = "*"
  )
)
```

```{r hidden_kable_output1, echo=FALSE, message=FALSE, warning=FALSE}
knitr::kable(head(data[, c("EI", "ObsValue", "PERIOD", "Time", "s_POK", "s_grtov", "s_OKATO", "s_OKATO_code", "s_POK_code", "s_grtov_code")]))
```

Необходимо учитывать, что ЕМИСС часто лагает, поэтому не стоит загружать больше 500 тысяч строк за один запрос. 
В случае большой выгрузки желательно разбить запросы на подзапросы, в ином случае ЕМИСС может игнорировать такие большие запросы

## Спецификация фильтров

Фильтры задаются в форме JSON:

```{JSON_example}
{
 "Название поля фильтра 1": ["Значение фильтра 1", "Значение фильтра 2"],
 "Название поля фильтра 2": ["Значение фильтра 1", "Значение фильтра 2"],
 ...
}
```

Где `Название поля фильтра 1` может быть, например `Год`, а `Значение фильтра 1` для этого поля `2023`.

Поля и значения фильтров берутся прямо из названий фильтров на fedstat.ru, в
`filters` они должны быть такими же. Однако разные регистры фильтров и лишние пробелы не сломают фильтрацию.

Доступны следующие специальные значения фильтров:

1. Звездочка/asterix (*) выбирает все данные по этому полю фильтра.

Можно не указывать какой-то фильтр вообще, тогда по умолчанию будет 
использоваться *.

## Доступные индикаторы

Библиотека стремится поддерживать загрузку всех доступных на fedstat индикаторов, на данный момент поддерживается абсолютное большинство, но в некоторых случаях специальных индикаторов могут быть непредвиденные баги.

Внутри пакета доступна база данных всех индикаторов, по которым представлены данные на fedstat.ru.
Она содержится в переменной `fedstat_indicators_names_database`.

Все доступные фильтры каждого индикатора можно посмотреть через вызов функции

```{r example10, echo=TRUE, message=FALSE, warning=FALSE, results='hide'}
data_ids <- fedstat_get_data_ids("31074")
```

Результат выглядит следующим образом

```{r hidden_kable_output2, echo=FALSE, message=FALSE, warning=FALSE}
knitr::kable(head(data_ids[, c("filter_field_id", "filter_field_title", "filter_value_id", "filter_value_title", "filter_field_object_ids")]))
```

Также можно посмотреть полный внутренний словарь (соотношения кодов и человеческих названий сущностей) через задание аргумента `return_type = dictionary`

```{r example11, echo=TRUE, message=FALSE, warning=FALSE, results='hide'}
library(fedstatAPIr)
data <- fedstat_data_load_with_filters(
  indicator_id = "31074",
  filters = list(
    "Классификатор объектов административно-территориального деления (ОКАТО)" = "Российская Федерация",
    "Виды показателя" = c(
      "К соответствующему периоду предыдущего года",
      "К предыдущему месяцу"
    ),
    "Период" = "Январь",
    "Год" = "2023",
    "Виды товаров и услуг" = "*"
  ),
  return_type = "dictionary"
)
```

## Продвинутое использование

Функция `fedstat_data_load_with_filters` является оберткой из отдельных функций,
которые отвечают за:

1. Загрузку id фильтров через GET запрос (`fedstat_get_data_ids`);
2. Фильтрацию данных на основе `filters` с учетом специальных значений и стандартных фильтров (`fedstat_data_ids_filter`);
3. Отправку POST запроса с телом из фильтров (`fedstat_post_data_ids_filtered`);
4. Парсинг полученного SDMX файла в таблицу (`fedstat_parse_sdmx_to_table`).

По каждой функции доступна подробная документация, которую можно вызвать в R 
через функцию `help()`. Например `help("fedstat_data_load_with_filters")` или
`?fedstat_data_load_with_filters`.

Загрузим те же данные, используя каждую функцию отдельно

```{r example2, eval=FALSE, echo=TRUE, message=FALSE, warning=FALSE, include=TRUE}
data_ids <- fedstat_get_data_ids("31074") # Можеть занимать много времени из-за лагов
# fedstat, для скорости лучше всего кэшировать или даже записывать в базу данных,
# более подробно по этому моменту в документации

data_ids_filtered <- data_ids %>%
  fedstat_data_ids_filter(
    filters = list(
      "Классификатор объектов административно-территориального деления (ОКАТО)" = "Российская Федерация",
      "Виды показателя" = c(
        "К соответствующему периоду предыдущего года",
        "К предыдущему месяцу"
      ),
      "Период" = "Январь",
      "Год" = "2023",
      "Виды товаров и услуг" = "*"
    )
  )

data_sdmx_parsed <- data_ids_filtered %>%
  fedstat_post_data_ids_filtered(data_format = "sdmx") %>%
  fedstat_parse_sdmx_to_table()

data_xls_binary <- data_ids_filtered %>%
  fedstat_post_data_ids_filtered(data_format = "excel") # также можем загружать excel

writeBin(data_xls_binary, "data.xls") # также можем записать в xls файл.
# Его формат зависит от колонки filter_field_object_ids в data_ids, можно изменять самостоятельно
```

## Помощь

Вопросы можно писать на почту deniskrylovvit@gmail.com

---

## Разработка

Буду рад Вашему вкладу в проект. Перед коммитом изменений необходимо пройти R CRAN check --as-cran.
